臺灣臺南地方法院刑事判決
110年度簡上緝字第1號
上  訴  人  臺灣臺南地方檢察署檢察官
被      告  鄭鴻翔



上列上訴人因被告詐欺案件，不服本院於民國109年1月30日所為
109年度簡字第243號第一審刑事簡易判決（聲請簡易判決處刑案
號：臺灣臺南地方檢察署108年度偵字第18771號、109年度偵字
第90號），提起上訴，本院管轄之第二審合議庭判決如下：
    主  文
原判決關於鄭鴻翔詐欺葉騏豪部分撤銷。
鄭鴻翔犯詐欺取財罪，處有期徒刑陸月，併科罰金新臺幣拾萬元
，有期徒刑如易科罰金，罰金如易服勞役，均以新臺幣壹仟元折
算壹日。
未扣案犯罪所得新臺幣玖拾伍萬元沒收，於全部或一部不能沒收
或不宜執行沒收時，追徵其價額。
    事  實
一、鄭鴻翔因缺錢花用，明知其父鄭為仁並無設立「鴻威融資」
    當舖，竟意圖為自己不法所有，基於詐欺取財之犯意，於民
    國106年8月28日，以入股「鴻威融資」當舖，每月可獲利2%
    為由，邀約葉騏豪投資，致葉騏豪誤信為真而陷於錯誤，遂
    陸續於106年8月28日、29日匯款新臺幣(下同)20萬元、107
    年7月13日匯款10萬元、107年7月16日匯款10萬元、107年7
    月26日匯款60萬元予鄭鴻翔，合計100萬元。嗣葉騏豪事後
    得知並無「鴻威融資」當舖，發覺有異，始悉受騙。　
二、案經葉騏豪訴由臺南市政府警察局永康分局報告臺灣臺南地
    方檢察署檢察官偵查後，聲請以簡易判決處刑。
    理  由
壹、程序方面
一、本案經原審判決後，檢察官就告訴人葉騏豪部分提起上訴，
    告訴人許家綺部分不在上訴範圍，已經確定，本院上訴審理
    範圍為關於被告鄭鴻翔詐欺葉騏豪部分，合先敘明。
二、被告以外之人於審判外之言詞或書面陳述，除法律有規定者
    外，不得作為證據，刑事訴訟法第159條第1項固定有明文。
    惟被告以外之人於審判外之陳述，雖不符同法第159條之1至
    第159條之4之規定，而經當事人於審判程序同意作為證據，
    法院審酌該言詞或書面陳述作成時之情況，認為適當者，亦
    得為證據；又當事人、代理人或辯護人於法院調查證據時，
    知有第159條第1項不得為證據之情形，而未於言詞辯論終結
    前聲明異議者，視為有前項之同意，同法第159條之5第1項
    、第2項亦有明文。經查，本判決下列所引用被告以外之人
    於審判外之陳述，檢察官、被告鄭鴻翔於本院審理時均同意
    有證據能力（本院卷第174頁），且迄言詞辯論終結前均未
    聲明異議，本院審酌上開傳聞證據製作時之情況，尚無違法
    不當及證明力明顯過低之瑕疵，認以之作為證據要屬適當，
    爰依刑事訴訟法第159條之5規定，認有證據能力。
三、本案認定事實所引用之非供述證據，無證據證明係公務員違
    背法定程序所取得，檢察官、被告復未於言詞辯論終結前表
    示異議，依刑事訴訟法第158條之4規定反面解釋，均具證據
    能力。
貳、實體方面
一、上開事實，業據被告鄭鴻翔於偵查、本院審理中均坦承不諱
    ，核與證人即告訴人葉騏豪於警詢及本院審理時證述、被告
    之父鄭為仁於檢事官詢問時證述之情節相符（警卷第5至7頁
    、偵一卷第70頁、簡上卷第3至17頁），並有葉騏豪提供其
    所申設之中華郵政帳戶之客戶歷史交易清單（警卷第8頁）
    、台灣銀行匯款申請書回條聯（警卷第9頁）、106年8月28
    日、107年7月10日股東契約書2紙（偵一卷第5至6頁）、葉
    騏豪提供之其與鄭鴻翔LINE對話紀錄截圖照片（偵一卷第7
    至12頁）、中國信託商業銀行股份有限公司108年8月16日中
    信銀字第108224839177747號函暨帳號000000000000號之客
    戶資料及106年12月1日至108年8月12日之交易明細表（偵一
    卷第27至59反頁）、上開帳戶之交易明細表（偵一卷第50至
    59頁）、台灣大哥大之電話號碼0000000000查詢資料（偵一
    卷第61至62頁）、鄭鴻翔之三親等資料（偵一卷第68頁）、
    鄭鴻翔申設之中國信託銀行帳戶0000000000000號106年6月1
    日至108年7月28日交易明細表（偵一卷第76至88頁）等件在
    卷可佐，足徵被告任意性自白確與事實相符，堪予採信。本
    案事證已臻明確，被告犯行洵堪認定，應予依法論科。
二、論罪科刑之法律適用：
(一)核被告鄭鴻翔所為，係犯刑法第339條第1項之詐欺取財罪。
(二)被告於106年8月間邀約告訴人葉騏豪投資「鴻威融資」當舖
    時，有跟告訴人說一個金額，告訴人表示沒有這麼多錢，被
    告遂告以：有多少錢可以先投資，後續要再投資，還可以隨
    時增加，被告係以月息2%的利率來引誘告訴人投資，告訴人
    始陸陸續續投資了100萬元等情，業據證人即告訴人葉騏豪
    於本院審理時證述明確（簡上卷第174至185頁），被告亦坦
    承其係接續詐騙葉騏豪合計金額為100萬元等語（簡上卷第1
    73頁）。故被告自106年8月28日起至107年7月26日止，陸續
    以入股「鴻威融資」當舖，每月可獲利2%為由，邀約告訴人
    投資，詐使告訴人匯付款項之舉止，係基於單一之詐欺取財
    犯意，於密接之時間、地點實施，侵害同一告訴人之財產法
    益，各行為之獨立性極為薄弱，依一般社會健全觀念，在時
    間差距上難以強行分開，在刑法評價上，以視為數個舉動接
    續施行，合為包括之一行為予以評價較為合理，屬接續犯，
    應論以包括之一罪。
三、撤銷改判之理由 　　
(一)檢察官上訴意旨略以：被害人即告訴人葉騏豪努力工作所得
    之積蓄，因被告之詐欺罪行為而消失，且前後3次，共計100
    萬元，對告訴人之財產損失莫非不重，且被告自案發後迄今
    ，尚未與告訴人聯絡或主動賠償告訴人，避不見面，亦未坦
    承其之全部犯行，難認確有悔悟之心，亦難認其態度觀念已
    受導正，是原審量刑恐有未合，故為上訴以期重判，以符刑
    罰權之分配正義、契合社會法律情感，並炯戒所有類此犯者
    勿以身試法，以儆效尤等語。
(二)原判決認被告罪證明確，予以論罪科刑，固非無見，惟查：
    ⑴被告自106年8月28日起至107年7月26日止，陸續以入股「
    鴻威融資」當舖，每月可獲利2%為由，邀約告訴人投資，其
    中告訴人於107年7月13日匯款10萬元、107年7月16日匯款10
    萬元、107年7月26日匯款60萬元予被告部分，與聲請簡易判
    決處刑部分為事實上同一案件，法院應併予審理，原審疏未
    詳查，致認被告詐欺金額僅為20萬元，容有未洽：⑵被告詐
    欺金額總計為100萬元，另被告於108年3、4月間賠償給告訴
    人5萬元乙節，業據被告、告訴人供述明確，足見被告應沒
    收之不法犯罪所得為95萬元（100萬元-5萬元=95萬元）之事
    實，應堪認定，原審疏未詳查，而認被告詐欺之不法所得為
    20萬元，且僅沒收追徵20萬元，亦有未洽。檢察官上訴指摘
    原審未審酌告訴人於107年7月13日匯款10萬元、107年7月16
    日匯款10萬元、107年7月26日匯款60萬元部分之犯罪事實，
    且僅沒收追徵20萬元為不當，自有理由。
(三)原判決既有前述未洽之處，本案量刑審酌基礎已有不同，原
    審所科處之刑稍嫌過輕，難認符合罪刑相當，罰其當罰之原
    則，自應由本院就被告詐欺告訴人葉騏豪部分撤銷並予以改
    判。
(四)爰以行為人之責任為基礎，審酌被告正值青壯，不思循正途
    獲取經濟收入，以前開方式詐取告訴人之金錢共計100萬元
    ，致告訴人受有財產上損失，所為實非可取；然念其犯後坦
    承犯行，且自106年9月起至107年7月間每月給付告訴人4,00
    0元利息、107年8月給付2萬元利息，並於108年3、4月間賠
    償給告訴人5萬元，尚有95萬元未賠償告訴人；兼衡被告自
    述家庭經濟狀況小康、父親罹病、目前有穩定工作、未婚、
    須扶養父母及一名孩子、碩士畢業之智識程度，暨被告之素
    行、犯罪之動機、目的、手段、造成法益侵害程度、告訴人
    於偵、審中陳明之意見等一切情狀，量處如主文第二項所示
    之刑，並諭知有期徒刑如易科罰金，罰金如易服勞役之折算
    標準。
四、被告向告訴人詐騙之總金額共100萬元，依被告於本院審理
    時之供述，其有償還告訴人5萬元，告訴人亦證稱其有收到
    被告給付之5萬元，扣除上開5萬元部分，被告尚有95萬元犯
    罪所得，依刑法第38條之1第1項、第3項、第5項規定，宣告
    沒收，並諭知於全部或一部不能沒收或不宜執行沒收時，追
    徵其價額。
據上論斷，依刑事訴訟法第455條之1第1項、第3項、第369條第1
 項前段、第364條、第299條第1項前段，刑法第339條第1項、第
41條第1項前段、第42條第3項、第38條之1第1項、第3項、第5項
，刑法施行法第1條之1第1項，判決如主文。
本案經檢察官黃莉琄聲請以簡易判決處刑及提起上訴，檢察官洪
欣昇到庭執行職務。
中　　華　　民　　國　　110 　年　　11　　月　　16　　日
               刑事第十三庭   審判長法  官  鄭彩鳳
                                    法  官  陳威龍
                                    法  官  王惠芬
以上正本證明與原本無異。
本件不得上訴。
                                    書記官　陳杰瑞
中　　華　　民　　國　　110 　年　　11　　月　　16　　日
附錄本案論罪科刑法條全文：
中華民國刑法第339條
（普通詐欺罪）
意圖為自己或第三人不法之所有，以詐術使人將本人或第三人之
物交付者，處5年以下有期徒刑、拘役或科或併科50萬元以下罰
金。
以前項方法得財產上不法之利益或使第三人得之者，亦同。
前二項之未遂犯罰之。